【裁判字號】    99,訴,758
【裁判日期】    991116
【裁判案由】    違反毒品危害防制條例
【裁判全文】
臺灣屏東地方法院刑事判決               99年度訴字第758號
公  訴  人  臺灣屏東地方法院檢察署檢察官
被      告  甲○○
上列被告因違反毒品危害防制條例案件，經檢察官提起公訴（99
年度毒偵字第494 號），因被告於準備程序中就被訴事實為有罪
之陳述，經告知簡式審判程序之旨，並聽取當事人之意見後，經
本院合議庭裁定由受命法官獨任進行簡式審判程序，判決如下：
    主  文
甲○○施用第一級毒品，累犯，處有期徒刑壹年。
    理  由
一、甲○○前於民國92年間因施用毒品案件，經本院以92年度毒
    聲字第1312號裁定送觀察、勒戒，因無繼續施用毒品傾向，
    於92年3 月17日執行完畢釋放，並由臺灣屏東地方法院檢察
    署檢察官以92年度毒偵字第368 號為不起訴處分確定；又於
    93年間因施用毒品案件，經本院以93年度訴字第958 號判決
    判處有期徒刑10月確定，於95年3 月18日縮短刑期執行完畢
    出監。再於96年間因詐欺案件，經本院以96年度簡字第1054
    號判決判處有期徒刑4 月確定，後經本院以96年度聲減字第
    2377號裁定減為有期徒刑2 月確定，復於96年間因施用毒品
    案件，經本院以96年度訴字第981 判決判處有期徒刑1 年確
    定，上揭詐欺及施用毒品案件嗣經本院以96年度聲字第1066
    號裁定應執行有期徒刑1 年1 月確定；另於96年間因施用毒
    品案件，經本於以96年度訴字第1316號判決判處有期徒刑8
    月確定，並與上揭詐欺及施用毒品案件接續執行，於98年7
    月17日縮短刑期假釋出監並付保護管束，於98年10月5 日保
    護管束期滿，假釋未經撤銷，而以已執行完畢論。詎仍不知
    悔改，明知海洛因係毒品危害防制條例第2 條第2 項第1 款
    明定之第一級毒品，不得持有及施用，竟仍基於施用第一級
    毒品海洛因之犯意，於99年1 月12日下午4 時許，在其位於
    屏東縣萬丹鄉○○村○○路380 號住處附近之88快速道路高
    架橋橋下某處，以將海洛因摻水溶解置入注射針筒後注入體
    內方式，施用海洛因1 次。嗣經臺灣屏東地方法院檢察署檢
    察官簽發強制採驗尿液許可書，而於99年1 月14日上午11時
    許經警強制採尿送驗，檢驗結果呈嗎啡陽性反應，乃查悉上
    情。
二、案經屏東縣政府警察局屏東分局報告臺灣屏東地方法院檢察
    署檢察官偵查起訴。
    理  由
一、按除被告所犯為死刑、無期徒刑、最輕本刑為3 年以上有期
    徒刑之罪或高等法院管轄第一審案件者外，於法院行準備程
    序進行中，被告先就被訴事實為有罪之陳述時，審判長得告
    知被告簡式審判程序之旨，並聽取當事人、代理人、辯護人
    及輔佐人之意見後，裁定進行簡式審判程序；受命法官行準
    備程序，與法院或審判長有同一之權限，刑事訴訟法第 273
    條之1 第1 項、第279 條第2 項前段分別定有明文。查本件
    被告甲○○所犯非為死刑、無期徒刑、最輕本刑為3 年以上
    有期徒刑之罪或高等法院管轄第一審案件，其於本院99年11
    月2 日準備程序進行中，先就前揭被訴事實為有罪之陳述（
    見本院卷第68頁反面），經受命法官告知簡式審判程序之旨
    ，並聽取當事人之意見後，本院合議庭認無不得或不宜改依
    簡式審判程序進行之處，爰依刑事訴訟法第273 條之1 第1
    項，裁定本件由受命法官獨任進行簡式審判程序。並依刑事
    訴訟法第159 條第2 項、第273 條之2 規定，本件不適用同
    法第159 條第1 項關於傳聞法則之規定，證據調查亦不受同
    法第159 條第1 項、第161 條之2 、第161 條之3 、第163
    條之1 及第164 條至第170 條規定之限制，合先敘明。
二、上揭事實，業據被告於警詢時、本院準備程序及審理時均坦
    承不諱（見警卷第4 、5 頁，本院卷第68頁面反面、第70頁
    ），並有被告手臂注射針孔照片1 張附卷可稽（見警卷第15
    頁）。另被告於99年1 月14日上午11時20分許經強制採尿所
    採集之尿液，送台灣檢驗科技股份有限公司鑑定，經以EIA
    酵素免疫分析法初步檢驗、並以GC／MS氣相層析／質譜儀法
    確認檢驗，結果判定確呈嗎啡陽性反應等情，亦有臺灣屏東
    地方法院檢察署強制到場『強制採驗尿液』許可書、勘察採
    證同意書、屏東縣警察局屏東分局毒品案件涉嫌人尿液採證
    編號姓名對照表、台灣檢驗科技股份有限公司編號KＺ000000
    000000號濫用藥物尿液檢驗報告各1 紙在卷可證（見警卷第
    8 至11頁），可知被告確有於上揭採尿前施用海洛因甚明。
    上揭證據均足補強被告自白，堪認被告自白與事實相符，應
    屬真實。本件事證明確，被告犯行洵堪認定。
三、又施用第一、二級毒品為犯罪行為，毒品危害防制條例第10
    條第1 項及第2 項各定有處罰明文。故施用該毒品者，依前
    揭規定本應科以刑罰，惟基於施用毒品之人，兼有病患屬性
    ，乃於刑事政策上對合於一定條件之施用者，依同條例第20
    條、第23條之規定，施以觀察、勒戒及強制戒治之治療，期
    以保安處分替代刑罰，戒斷其身、心癮。嗣因其程序過於繁
    雜，上揭條例於92年7 月9 日修正公布，自93年1 月9 日施
    行，將該條例第20條、第23條之保安處分程序，單純區分為
    「初犯」、「5 年內再犯」及「5 年後再犯」3 種；依其立
    法理由之說明：「初犯」，經觀察、勒戒或強制戒治後，應
    為不起訴處分或不付審理之裁定；經觀察、勒戒或強制戒治
    執行完畢釋放後，「5 年內再犯」者，因其再犯率甚高，原
    實施之觀察、勒戒及強制戒治既已無法收其實效，爰依法追
    訴或裁定交付審理。至於經觀察、勒戒或強制戒治執行完畢
    釋放後，「5 年後再犯」者，前所實施之觀察、勒戒或強制
    戒治已足以遮斷其施用毒品之毒癮，為期自新及協助其斷除
    毒癮，仍適用「初犯」規定，先經觀察、勒戒或強制戒治之
    程序。從而依修正後之規定，僅限於「初犯」及「5 年後再
    犯」2 種情形，始應先經觀察、勒戒或強制戒治程序，不能
    逕行起訴，亦即設為施用毒品罪起訴條件之限制。但倘被告
    於5 年內已再犯，經依法再為保安處分或追訴處罰者，縱其
    第3 次（或第3 次以上）施用毒品之時間，在初犯之保安處
    分執行完畢釋放5 年以後，即非屬「5 年後再犯」之情形，
    且因前有「5 年內再犯」情形，顯見其再犯率甚高，原實施
    之保安處分無法收其實效，毋庸仍予寬典處遇，而應依該條
    例第10 條逕予刑罰制裁，最高法院著有99年度台非字第246
    號判決可資參照。查被告有事實欄一所載之施用毒品犯行及
    執行紀錄，其於92年3 月17日觀察、勒戒執行完畢釋放後5
    年內，即於93年間再因施用毒品案件經科刑並執行完畢，有
    臺灣高等法院被告前案紀錄表1 份在卷可按，參諸上揭最高
    法院判決要旨，縱其本次施用毒品之時間已在上揭觀察、勒
    戒執行完畢釋放5 年之後，自仍應依法追訴處罰。
四、按海洛因為毒品危害防制條例第2 條第2 項第1 款明定之第
    一級毒品，未經許可，不得持有及施用。核被告所為，係犯
    同條例第10條第1 項之施用第一級毒品罪。又被告持有第一
    級毒品海洛因後進而施用，其持有之低度行為應為其施用之
    高度行為所吸收，不另論罪。被告有前揭事實欄一所載科刑
    執畢紀錄，有被告上揭前案紀錄表1 份在卷供參，其受有期
    徒刑之執行完畢，5 年以內故意再犯本件有期徒刑以上之罪
    ，為累犯，應依刑法第47條第1 項規定，加重其刑。又按對
    於未發覺之罪自首而受裁判者，得減輕其刑，刑法第62條定
    有明文，雖承辦本案警員於製作之查獲施用毒品案件報告表
    上勾選「嫌疑人於承辦警員產生具體懷疑前先行自首」欄位
    ，有該報告表附卷可稽（見警卷第12頁），然查被告係經臺
    灣屏東地方法院檢察署檢察官簽發強制採驗尿液許可書，始
    到案採尿送驗等情，有臺灣屏東地方法院檢察署強制到場『
    強制採驗尿液』許可書1 紙在卷足憑（見警卷第8 頁），顯
    見偵查本案之承辦警員於採取被告尿液前已有確切根據合理
    可疑被告涉犯本案犯行，自難認被告係對未發覺之罪自首，
    而無上揭自首條文之適用，承辦員警就自首情形顯有誤認，
    附此敘明。爰審酌被告有多次施用毒品前科，幾經判處徒刑
    並執行完畢，亦未能戒除毒癮，仍再犯本案，顯見其對戒毒
    意志不堅，素行非佳，有被告上揭前案紀錄表1 份在卷足考
    ，然施用毒品自害其身，所生危害非大，且事後坦承犯罪、
    尚具悔意，犯後態度堪稱良好，復衡其犯罪動機、目的及手
    段等一切情狀，爰量處如主文所示之刑，檢察官具體求處有
    期徒刑1 年2 月，尚嫌過重。另被告持有之海洛因均已施用
    耗盡，未扣案供施用毒品所用之注射針筒亦已丟棄滅失，業
    據被告供承明確（見本院卷第57頁反面），且亦無證據證明
    現尚存在，爰不併予宣告沒收，附此敘明。
據上論斷，應依刑事訴訟法第273 條之1 第1 項、第299 條第 1
項前段，毒品危害防制條例第10條第1 項，刑法第11條前段、第
47條第1 項，判決如主文。
本案經檢察官陳立興到庭執行職務。
中    華    民    國    99    年    11    月    16    日
                  刑事第五庭  法  官  黃柏霖
以上正本證明與原本無異。
如不服本判決應於收受判決後10日內向本院提出上訴書狀，並應
敘述具體理由；其未敘述上訴理由者，應於上訴期間屆滿後20日
內向本院補提理由書（均須按他造當事人之人數附繕本）「切勿
逕送上級法院」。
中    華    民    國    99    年    11    月    16    日
                              書記官  史安琪
附錄論罪科刑法條：毒品危害防制條例第10條第1項。
毒品危害防制條例第10條
施用第一級毒品者，處 6 月以上 5 年以下有期徒刑。
施用第二級毒品者，處 3 年以下有期徒刑。

司法院資訊處製作；財團法人民間司法改革基金會備份。
